臺灣高等法院刑事判決
108年度原侵上訴字第16號
上  訴  人  
即  被  告  吳鴻欽  



選任辯護人  許世賢律師(扶助律師)                        
上列上訴人即被告因妨害性自主案件，不服臺灣桃園地方法院10
7年度原侵訴字第5號，中華民國108年7月4日第一審判決（起訴
案號：臺灣桃園地方檢察署106年度偵字第19216號），提起上訴
，本院判決如下：
    主  文
上訴駁回。
    事  實
一、乙○○係代號0000-000000號之女子（真實姓名、年籍均詳卷
    ，下稱甲○ ）男朋友吳○○之堂哥。乙○○於民國106 年6 月11
    日晚間，前往甲○ 與吳○○位於桃園市○○區○○路之租屋處（地
    址詳卷）借住、留宿，吳○○於同日晚間11時許收假回軍營，
    於翌日（12日）凌晨1 時30分許，乙○○趁與甲○ 獨處在上開
    租屋處之機會，竟基於強制性交之犯意，在上開房間內，趁
    與甲○ 同睡一張床之際，自後以手抱住甲○ ，並以手撫摸甲
    ○ 胸部，甲○ 以言語堅稱「不要」等語，並以雙手、雙腳推
    拒、掙扎，乙○○仍不顧甲 推拒動作及言語反對強行褪去甲○
     之內衣及內褲，復以身體優勢體位，將甲○ 壓制在床上，
    使甲○ 不能抗拒，復將其手指、陰莖強行插入甲○ 之陰道內
    ，並逼迫甲○ 以嘴巴含住其陰莖為其口交，又強拉甲○ 到沙
    發上再以其陰莖強行插入甲○ 之陰道內，又將甲○ 帶往床上
    以其陰莖強行插入甲○ 之陰道內直至射精，而以上揭強暴方
    式，對甲○ 為強制性交得逞。
二、案經甲 訴由桃園市政府警察局中壢分局報告臺灣桃園地方
    檢察署檢察官偵查起訴。  
    理  由
壹、證據能力
一、按被告以外之人於偵查中向檢察官所為之陳述，除顯有不可
    信之情況者外，得為證據，刑事訴訟法第159 條之1 第2 項
    定有明文。查證人即告訴人甲 以證人身分證述，在偵查中
    向檢察官所為之陳述，經具結擔保其信憑性，並無顯不可信
    之情況，且於原審108 年1 月10日審理時，已基於證人地位
    、經合法具結、並在賦予被告及其選任辯護人對質詰問機會
    之情形下為證述，應得為證據。
二、被告之辯護人固於本院準備程序主張告訴人與友人間通訊軟
    體LINE訊息對話紀錄為被告以外之人於審判外之書面陳述，
    無證據能力云云。惟：
  ㈠按所謂「傳聞證據」，係指以審判外之陳述作為內容之證據
    ，亦即透過人之意思活動予以傳達之證據。易言之，即陳述
    者經由知覺、記憶、表現、敘述或敘述性動作等過程傳達其
    所體驗之事實，故亦稱為「供述證據」；而與此相對者即為
    「非供述證據」，亦即非透過人之意思活動予以傳達之證據
    ，例如物證、書證等是。故證據究屬傳聞證據或非傳聞證據
    ，必須以該證據所欲證明之待證事實為何（即證明旨趣），
    作為判斷之基礎。換言之，以供述內容之真實性作為待證事
    實之證據，應屬傳聞證據；惟若屬於「代替供述之書面」或
    「間接之供述」時，書面本身之存在或供述本身之存在即為
    待證事實時，此證據並不屬於傳聞證據。此外，以證明該項
    供述本身存在，作為推認其他事實存在之間接事實或情況證
    據者，該項證據雖具有供述之形式，但因並非直接以其供述
    內容之真實性作為待證事實之證據，仍非屬傳聞證據（最高
    法院99年度台上字第408號判決意旨參照）。查告訴人與友
    人間通訊軟體LINE訊息對話紀錄，係告訴人於106 年6 月12
    日凌晨以通訊軟體LINE傳送傳送「不是我想要的吼」、「我
    說不要然後就…硬來」等內容予友人，該對話紀錄內容待證
    事實為「告訴人與友人LINE對話本身存在」，非屬「被告以
    外之人於審判外之言詞或書面陳述」之供述證據範疇，而屬
    書證甚明，其有無證據能力，自與一般物證相同，端視其取
    得證據之同一性及是否具合法性，以資認定。
  ㈡又查上開對話紀綠乃翻拍自行動電話的對話截圖，其中對話連續，並沒有刪除或變造的跡象，稽此，上開訊息對話紀錄既然未經偽造或變造，自有證據能力，則被告之辯護人此部分所指，亦難認可採。
三、按被告以外之人於審判外之陳述，雖不符刑事訴訟法第159
    條之1 、159 條之2 、159 條之3 、159 條之4 等規定，而
    經當事人於審判程序同意作為證據，法院審酌該言詞陳述或
    書面陳述作成時之情況，認為適當者，亦得為證據。當事人
    、代理人或辯護人於法院調查證據時，知有第159 條第1 項
    不得為證據之情形，而未於言詞辯論終結前聲明異議者，視
    為有前項之同意，刑事訴訟法第159 條之5 定有明文。本案
    當事人及辯護人就下述其餘供述證據方法之證據能力，於言
    詞辯論終結前均未異議，而經本院審酌各該證據方法之作成
    時，並無其他不法之情狀，均適宜為本案之證據，依刑事訴
    訟法第159 條之5 之規定，有證據能力。
四、至於其餘資以認定本案犯罪事實之非供述證據，亦查無違反
    法定程序取得之情形，依刑事訴訟法第158 條之4 反面規定
    ，應具證據能力。 
貳、實體方面
一、訊據被告乙○○固坦承有於上揭時、地與告訴人甲○ 為性交及
    要求告訴人為其口交之行為，惟矢口否認有何強制性交之犯
    行，辯稱：在與告訴人性交時，伊用陰莖插入告訴人陰道，
    沒有用手指插入告訴人陰道，且當時告訴人沒說不要，也沒
    有說不行，伊沒有強制她、威脅她；其選任辯護人為其辯稱
    ：被告與告訴人發生性行為時，告訴人並無明確表示不願意
    ，或有明確表示不願意的肢體動作，過程中告訴人甚至主動
    配合，還一起躺在床上睡覺，被告主觀上認知，其認為告訴
    人係同意與其性交。被告事後雖傳訊息予證人吳○○及告訴人
    ，然是因被告身為吳○○堂哥，卻與其女友即告訴人合意發生
    性關係，會影響證人吳○○與告訴人之關係，所以被告才傳訊
    息向證人吳○○及甲○ 道歉。又告訴人與其友人之LINE對話紀
    錄，不能證明被告有強制性交之行為。另觀諸告訴人與被告
    之通訊軟體LINE對話紀錄，告訴人於案發後仍對被告充滿關
    切，被告與告訴人係合意性交云云。惟查：
  ㈠被告係告訴人之男朋友即證人吳○○之堂哥，於106 年6月11日
    晚間，前往告訴人與證人吳○○位於桃園市○○區○○路之租屋處
    借住、留宿，而證人吳○○於同日晚間11時許收假返回軍營之
    事實，業據被告於警詢、偵查及原審準備程序時及本院準備
    程序時均自陳不諱（見106年度偵字第19216號偵查卷第5 頁
    背面、第57頁背面、原審卷第25頁、本院卷第66頁），核與
    證人即告訴人甲○ 、證人吳○○於偵查及原審審理時之證述大
    致相符（見前揭偵查卷第42頁及背面、第49頁及背面、原審
    卷第45頁及背面、第70頁），是此部分事實，應堪認定。
  ㈡被告雖坦承在106 年6 月12日凌晨1 時30分許，在告訴人與
    證人吳○○位於桃園市○○區○○路之租屋處內，有以其陰莖插入
    告訴人陰道而與告訴人為性交，及要求告訴人為其口交等行
    為，惟否認有違反告訴人之意願與告訴人發生性行為及以手
    指插入告訴人之陰道等情。惟查：
  ⒈證人即告訴人於偵查中證稱：106 年6 月12日凌晨1 時30分許，當時證人吳○○回軍營，租屋處只有伊跟被告。伊睡在床上，被告睡在地上，然後被告說想睡床上，伊就答應他，伊睡靠牆那邊，被告睡靠地那邊。之後被告越往伊的方向靠近，還說睡不著，叫伊用手機放音樂，伊就用手機放音樂，突然被告掀開伊棉被，從背後伸手抱住伊胸部，抱的很緊，伊推開被告，但被告還是把伊抱很緊，還用手抓伊胸部，伊就一直反抗，伊說伊不要，也有一直用手推開被告，結果被告把伊翻成正面，然後被告坐在伊身上肚子的地方，用雙手壓住伊的手，一直親伊臉、脖子、胸部，伊一直說不要，還有用腳踢被告，但踢不開，之後被告就把伊的連身裙睡衣、內衣褲脫掉。被告脫伊衣服時，伊也有掙扎，但還是被脫掉，被告脫掉伊衣服後，用手及嘴巴弄伊胸部，用被告的手指插入伊陰道內，也有用被告的嘴巴親伊陰部，這時候被告好像有脫掉自己褲子，因為伊胸部被被告抓的很痛，所以一直跟被告說不要，也有哭，但被告都不理，最後還用陰莖插入伊陰道，之後被告把自己衣服脫掉。過程中，被告要求伊替他口交，當時伊躺在床上，然後被告在床上從床尾走到床頭，在床頭那裡跪下來，用他的陰莖靠近伊嘴巴，伊有說不要，也有推被告，但是被告就直接把陰莖塞到伊嘴巴，逼伊幫他口交。除了在床上外，被告也有把伊拉去沙發。伊很明確的跟被告說不要，也有掙扎過，也有用手腳試圖推開被告，也有哭，但被告都不理，用力氣壓制住伊等語（見前揭偵查卷第42頁背面至第43頁），核與其原審審理時所述，於106 年6 月12日凌晨，在房間內遭被告以上開強暴方式對告訴人性交之過程大致相符（見原審卷第45頁背面至49頁）。本院審酌證人甲○ 前後描述情節均大致相符，要無瑕疵可指，對於當日事發之經過、被告對其為強制性交之過程等細節均詳細陳明，並無刻意誇大、明顯矛盾或不合常情之處，若非自身親歷此情，實無法憑空編造整個事件過程、細節，又其前開於偵查及原審審理中所為證述復均經依法具結，自應有相當之可信性。
  ⒉告訴人遭被告強制性交後，於106 年6 月12日凌晨，以通訊
    軟體LINE傳送訊息予友人（暱稱為「梅」），表示「想講一
    件事」等情（見前揭偵查卷不公開卷第26頁），然其友人至
    同日上午7 時40分方回覆訊息，告訴人並於同日下午4 時41
    分傳送告知「…啊鴻欽（即被告）工作又不穩定…所以他幾乎
    都來這裡，昨晚他沒回家…他又一直起來說睡不著，然後問
    我一些奇怪問題，他之後就說可以抱著我睡覺嗎，我說這樣
    不好吧，他說他睡不著，然後就抱我了，我都沒動，很像木
    頭，結果他就一直亂摸，我說不要，然後就…硬來」、「好
    煩，怎麼好愧疚好愧疚，想跟○○講，又講不出口…，感覺養
    一個野狼在家裡隨時會被欺負的感覺」等語，有告訴人與友
    人之通訊軟體LINE訊息對話紀錄（見前揭偵查卷不公開卷第
    25至27頁）附卷可參。對告訴人而言，與男友之親友（即被
    告）發生性行為，不論是否違反其意願，均非值得對外聲張
    之事，其自會對此事力求隱諱，以免影響其與男朋友之感情
    、或個人私德遭議論或不洽之聯想，然告訴人卻於案發後未
    久，即有向友人告知其遭人強制性交及求助之舉，但因正處
    於恐慌、焦慮、不知所措之情緒中，而不敢輕舉妄動，益證
    告訴人確有遭被告強制性交之事實。
  ⒊證人吳○○於偵查及原審審理時證稱：伊在106 年6 月11日晚上收假回營，那週星期一至星期三都覺得女朋友即告訴人人怪怪的，到星期四早上告訴人騎車送伊回軍營，在軍營門口吃早餐時，伊還是覺得她怪怪的，都不講話又悶悶不樂，心情不是很好，逼問她，她才說星期天晚上被告強姦她，因為告訴人邊講邊哭等語（見前揭偵查卷第49頁、原審卷第70頁至第72頁背面）。依證人吳○○前揭證述，可知告訴人於案發後情緒確有低落、哭泣等反應。
  ⒋佐以被告於警詢時雖否認有對告訴人為強制性交之行為，然
    自承：伊愛撫告訴人身體、胸部時，告訴人沒反抗，只是笑
    著說不行，伊進一步要脫她内褲，她有用手拉内褲一下好像
    要反抗，但沒有很用力等語（見前揭偵查卷第6頁），被告
    與告訴人並非情侶關係，被告甚至為告訴人男朋友之堂兄，
    則以告訴人之肢體及語言，告訴人已明白拒絕與被告發生性
    關係，被告實無誤信告訴人有與其合意性交之意。再者，告
    訴人於偵查中證稱：伊跟被告說不要，也有掙扎，也有用手
    腳試圖推開被告，也有哭，但被告都不理，被告用力氣壓制
    住伊，讓伊無法制止他，而且伊也會怕被告打伊等語（見前
    揭偵查卷第43頁），則告訴人雖未有強烈反抗之舉動，實乃
    出於對被告可能所為之暴力行為感到害怕所致，然告訴人並
    非有意願與其發生性行為，益證告訴人上開所指證被告對強
    制性交之行為，堪予採信。 
  ㈢至被告及辯護人雖以告訴人與被告之通訊軟體LINE訊息對話
    紀錄，告訴人反跟被告說家裡門沒鎖，可見告訴人不排斥被
    告，告訴人於案發後仍對被告充滿關切之情，亦可證告訴人
    與被告係合意性交，且告訴人沒有在案發當天馬上報警，是
    不想讓男友知道，106年6 月20日因男朋友已知不得已才報
    警云云。然：
  ⒈觀諸告訴人與被告間之通訊軟體LINE訊息對話紀錄（見前揭
    偵查卷第24至27頁），告訴人於案發後，言語間仍對被告充
    滿關切。然告訴人於偵查中證稱：事發後被告跟伊說話，伊
    不會回，被告接近時，伊也會離開。當時會丟訊息給被告，
    是因為想知道被告是否還在租屋處，如果被告還在租屋處，
    伊就會等證人吳○○下班在一起回租屋處。106 年6 月15日的
    對話是伊聽說被告去臺中，伊才又再跟被告確認等語（見前
    揭偵查卷第44頁）；於原審審理時證稱：伊與被告在案發隔
    天的對話，是因為這個時間點只有伊一人在，伊只是要確認
    被告有沒有在，伊也怕再次遇到被告等語（見原審卷第47頁
    ）。參以告訴人於案發當日即向友人表達「好煩，怎麼好愧
    疚好愧疚，想跟○○講，又講不出口…，感覺養一個野狼在家
    裡隨時會被欺負的感覺」等語，有前揭告訴人與友人間通訊
    軟體LINE訊息對話紀錄在卷可參（見前揭偵查卷不公開卷第
    28頁），則告訴人於遭被告以上開強暴之方式而為性交後，
    基於被告與告訴人、吳○○間之情誼，一時不知該如何處理，
    選擇暫時隱忍，而不敢輕舉妄動，且為免刺激被告，而仍與
    被告保持正常對話，尚屬常情。佐以證人吳○○於偵查中證稱
    ：事發那週，伊察覺被告跟告訴人說話時，告訴人會迴避或
    不理他等語（見前揭偵查卷第50頁），此與告訴人上開證述
    其有閃躲被告之情相符，顯見告訴人於案發後確有刻意迴避
    被告及與被告保持距離之情狀。益徵告訴人證稱其與被告間
    之對話，主要在詢問被告行蹤，以避免與被告獨處乙情，並
    非子虛。
  ⒉又遭受性侵害除對個人肉體及心靈造成侵害外，對個人之自
    尊、隱私及名譽皆構成嚴重之創傷，被害人往往為顧及顏面
    及日後相處（熟人性侵），亦或擔心提告招致旁人異樣眼光
    ，而選擇隱忍或猶豫不決，因而未於第一時間報案，非必如
    一般非性侵害犯罪會立即訴警究辦，難謂即與常情有悖，且
    依本件案發後，告訴人即已向友人告知其遭人強制性交及求
    助，且處於恐慌、焦慮、不知所措之情緒中，已如前述，顯
    見本件案發後，告訴人或係念及被告與告訴人、吳○○間之情
    誼或因不知所措而未立即報警，難謂本件案發後，告訴人未
    立即報警有何不合情理之處。是被告及辯護人前揭所辯，自
    非可採。
  ㈣綜上所述，本案事證明確，被告前揭犯行洵堪認定，應依法
    論科。
二、論罪科刑
  ㈠核被告所為，係犯刑法第221條第1項之強制性交罪。又被告
    於強制性交行為前，以手抱住告訴人，並以手撫摸告訴人胸
    部之猥褻行為，應係強制性交之前階段行為，為強制性交行
    為所吸收，不另論以強制猥褻罪。
  ㈡另被告以手指、陰莖強行插入告訴人之陰道內，並迫使告訴
    人以嘴巴含住其陰莖為其口交，後又強拉告訴人到沙發上再
    以其陰莖強行插入告訴人之陰道內，於過程中又將甲○ 帶往
    床上仍以其陰莖強行插入告訴人之陰道內等行為，係在時間
    、空間密接下所實施，且侵害同一被害人法益，上開各舉動
    之獨立性極為薄弱，依一般社會健全觀念難以強行分離，在
    刑法評價上，以視為數個舉動之接續施行，合為包括之一行
    為予以評價，較為合理，應屬接續犯，而論以一罪。
三、駁回上訴之理由
    原審經審理結果，以被告犯罪事證明確，適用刑法第221 條
    第1 項之規定，並審酌被告係告訴人男朋友之堂哥，告訴人
    及其男朋友因好意而同意被告在其等租屋處借住、留宿，然
    被告為圖滿足自己性慾，而以上揭強暴之方式對告訴人為強
    制性交犯行，顯未能尊重他人之性自主決定權，亦造成告訴
    人心理創傷甚鉅，所為應予非難，且被告犯後猶否認犯行，
    飾詞圖卸，尚乏悔意；復兼衡被告犯罪之動機、手段、智識
    程度等一切情狀，量處有期徒刑3年6 月。經核原判決之認
    事用法並無違誤，量刑亦屬妥適。被告否認犯罪，提起上訴
    ，惟其所持各項辯解均非可採，已如前述，是其上訴並無理
    由，應予駁回上訴。
據上論斷，應依刑事訴訟法第368條，判決如主文。
本案經檢察官陳羿如提起公訴，檢察官孟玉梅到庭執行職務。
中    華    民    國    109   年    2     月    26    日
                  刑事第二十一庭審判長法  官  許宗和
                                      法  官  黃惠敏
                                      法  官  章曉文
以上正本證明與原本無異。
如不服本判決，應於收受送達後20日內向本院提出上訴書狀，其
未敘述上訴之理由者並得於提起上訴後20日內向本院補提理由書
（均須按他造當事人之人數附繕本）「切勿逕送上級法院」。
                                      書記官  陳媖如
中    華    民    國    109   年    2     月    27    日
附錄：本案論罪科刑法條
中華民國刑法第221條
對於男女以強暴、脅迫、恐嚇、催眠術或其他違反其意願之方法
而為性交者，處3 年以上10 年以下有期徒刑。
前項之未遂犯罰之。